【裁判字號】    95,訴,1677
【裁判日期】    950828
【裁判案由】    槍砲彈藥刀械管制等
【裁判全文】
臺灣板橋地方法院刑事判決              95年度訴字第1677號
公  訴  人  臺灣板橋地方法院檢察署檢察官
被      告  丙○○
                      10樓
                    （現於臺灣新店戒治所執行戒治中）
上列被告因違反槍砲彈藥刀械管制條例等案件，經檢察官提起公
訴（臺灣板橋地方法院檢察署94度偵緝字第1623號），被告於準
備程序進行中就被訴事實為有罪之陳述，經告知簡式審判程序之
旨，並聽取當事人之意見後，本院裁定由受命法官獨任進行簡式
審判程序，並判決如下：
    主  文
丙○○收受贓物，處有期徒刑肆月；又未經許可持有子彈，處有
期徒刑肆月，併科罰金新臺幣參萬元，罰金部分如易服勞役，以
新臺幣壹仟元折算壹日，扣案之口徑0.38吋制式子彈壹顆沒收；
又連續轉讓第一級毒品，處有期徒刑壹年肆月。應執行有期徒刑
壹年拾月，併科罰金新臺幣參萬元，罰金部分如易服勞役，以新
臺幣壹仟元折算壹日，扣案之口徑0.38吋制式子彈壹顆沒收。
    事  實
一、丙○○前於民國86年間因贓物罪，經本院判處有期徒刑3 月
    ，於86年9 月9 日易科罰金執行完畢（未構成累犯），其於
    93年10月間某日，在其位於臺北縣土城市○○路295 巷16弄
    29號10樓之住處，明知友人年籍不詳自稱「林志彥」之人所
    交付之甲○○汽車駕駛執照、健保IC卡（上開證件於93年10
    月22日17時20分許，在臺北縣土城市○○路157 號前，由甲
    ○○放置於機車車號Ｐ69─995 號置物箱內遭不詳姓名之人
    所竊取），及丁○○之車牌號碼RQY-790 號機車行照、機車
    保險卡（上開證件於93年10月28日16時40分許，在臺北市○
    ○○路342 號前，由陳佳燕放置於機車車號ＲＱＹ─790 號
    置物箱內遭不詳姓名之人所竊取），為來路不明之贓物，竟
    仍予收受。其又未經許可，於93年10月間，在前址住處，收
    受友人何建宏（起訴書誤載為姓名年籍不詳之「小六」）所
    交付之口徑0.38吋制式子彈一顆，而無故持有之。其復明知
    海洛因係政府公告查禁之第一級毒品，不得持有、施用、轉
    讓，竟基於概括之犯意，自94年1 月上旬起至94年2 月1日
    止，在其上址住處，因思及其腳傷不便，友人梁文彥多次為
    其購買餐點食用，為答謝友人梁文彥，乃無償提供第一級毒
    品海洛因微量予梁文彥施用，共計十餘次。嗣於94年2 月1
    日19時30分許，經警持搜索票，前往上開住處，經警扣得第
    一級毒品海洛因三包、電子磅秤2 台、已使用過注射針筒10
    支、安非他命吸食器乙組、玻璃球乙個、分裝袋封口機乙台
    、分裝袋393 個、海洛因殘渣袋11個、丁○○所有車號ＲＱ
    Ｙ─790 號行照1 紙、機車保險卡2 紙及甲○○所有之汽車
    駕駛執照1 紙、健保IC卡1 紙等物，其後並循線至丙○○所
    使用之車號7K-9747 號車內扣得口徑0.38吋制式子彈乙顆、
    電子磅1 台、未具殺傷力之改造手槍乙把、未具殺傷力之子
    彈23顆及非屬槍砲彈藥刀械管制條例所定之土造槍管1 支等
    物。
二、案經臺北縣政府警察局土城分局報請臺灣板橋地方法院檢察
    署檢察官偵查起訴。
    理  由
一、上揭犯罪事實，業據被告丙○○迭於警詢、偵查及本院訊問
    時自白不諱；其收受贓物部分犯行，並經證人甲○○、陳佳
    燕於警詢中證述無誤，並有贓物認領保管單二紙附卷可證；
    其持有子彈部分犯行，並有口徑0.38制式子彈一顆扣案可資
    佐證，而該子彈，經送內政部警政署刑事警察局以性能檢驗
    法、試射法鑑驗結果，認係口徑0.38吋之制式子彈，認具殺
    傷力，有該局九十四年三月十四日刑鑑字第０九四００二二
    五三六號槍彈鑑定書一件在卷足憑；其轉讓毒品部分犯行，
    並據證人梁文彥於偵查中到庭證述無誤，足認被告自白確與
    事實相符。是本案事證明確，被告收受贓物、持有子彈、轉
    讓毒品犯行均堪以認定，應予依法論罪科刑。
二、又被告行為後，刑法於94年2 月2 日修正公布，並自95年7
    月1 日起施行。按行為後法律有變更者，適用行為時之法律
    ，但行為後之法律有利於行為人者，適用最有利於行為人之
    法律，現行刑法第2 條第1 項訂有明文。此條規定乃為與刑
    法第一條罪行法定主義契合，以貫徹法律禁止溯及既往之原
    則，係規範行為後法律變更所生新舊法律比較適用之準據法
    ，是刑法第2 條雖經修正，但既屬適用法律之準據法，則本
    身尚無比較新舊法之問題，應一律適用裁判時之現行刑法第
    二條規定以決定適用之刑罰法律，合先敘明。又刑法修正之
    比較新舊法，應就罪刑有關之共犯、未遂犯、想像競合犯、
    牽連犯、連續犯、結合犯，以及累犯加重、自首減輕暨其他
    法定加減原因（如身分加減）與加減例等一切情形，綜其全
    部罪刑之結果而為比較，且就比較之結果，須為整體之適用
    ，不能割裂分別適用各該有利於行為人之法律，最高法院95
    年5 月23日95年度第8 次刑事庭會議決議、最高法院24年上
    字第4634號判例、27年上字第261 號判例可資參照。而此次
    修法與本案罪刑相關者，有刑法第56條、第42條、第51條第
    5 款等規定，茲分述如次：（１）經綜合比較本件被告所犯
    前開連續轉讓毒品罪部分，因修正後之刑法刪除刑法第56條
    連續犯之規定，因而倘依修正後之刑法論處，被告所犯多次
    轉讓毒品罪應合併處罰，因而被告最高可量處之刑度恐達三
    十年（依修正後之刑法第五十一條第五款之規定，合併執行
    所定之執行刑不得超過三十年，由二十年修正為三十年），
    因而被告最高可量處有期徒刑三十年。較諸適用修正前之刑
    法，適用連續犯之規定，連續轉讓毒品罪，最高僅得量處有
    期徒刑十年六月（有期徒刑七年加重二分之一為十年六月）
    。（２）被告行為時之刑法第42條第2 項規定：「易服勞役
    以一元  以上三元以下，折算一日。但勞役期限不得逾六個
    月。」，依斯時有效施行之罰金罰鍰提高標準條例第2 條前
    段規定（該條例業於95年5 月17日經總統以華總一義字第09
    500069791 號令修正公布刪除，並自95年7 月1 日起生效）
    ，依刑法第42條第2 項易服勞役者，就其原定數額提高為10
    0 倍折算1 日，則本案被告行為時之刑法及罰金罰鍰提高標
    準條例關於易服勞役折算標準之規定，係以銀元300 元折算
    1 日，經折算為新臺幣後，應以新臺幣900 元折算1 日。而
    現行刑法第42條第3 項規定：「易服勞役以新臺幣一千元、
    二千元或三千元折算一日。但勞役期限不得逾一年。」，比
    較修正前、後關於易服勞役折算標準之規定，以修正後刑法
    第42條第3 項規定，較有利於行為人。（３）刑法第51條第
    5 款有期徒刑定應執行刑之規定：被告行為後，刑法第51條
    亦於94年2 月2 日以華總一義字第09400014901 號令修正公
    布，並自95年7 月1 日起施行；修正前刑法第51條規定：「
    數罪併罰，分別宣告其罪之刑，依左列各款定其應執行者：
    」，其中第5 款規定：「宣告多數有期徒刑者，於各刑中之
    最長期以上，各刑合併之刑期以下，定其刑期。但不得逾20
    年。」，修正後刑法第51條第5 款規定：「宣告多數有期徒
    刑者，於各刑中之最長期以上，各刑合併之刑期以下，定其
    刑期。但不得逾30年。」。經比較結果，因本件被告所犯，
    經定執行刑之刑度，並未逾20年，是無論修正前後，對於被
    告適用結果尚無何不同。
三、核被告所為，刑法第349 條第1 項之收受贓物罪、槍砲彈藥
    刀械管制條例第12條第4 項之持有子彈罪及毒品危害防制條
    例第8 條第1 項之轉讓第一級毒品罪。又公訴人就被告所涉
    持有子彈部分犯行，原認係觸犯修正前槍砲彈藥刀械管制條
    例第12條第4 項之持有子彈罪云云，惟按槍砲彈藥刀械管制
    條例雖於94年1 月26日修正公布部分條文，並於同年月28日
    生效施行，本次修正部分共計該法第4 、8 、16、20條條文
    ；並刪除第10、11、17條條文；並增訂第20條之1 條文，惟
    觀諸上開修正及刪除條文，核與本件被告所涉之持有子彈犯
    行均無涉，是公訴人引用槍砲彈藥刀械管制條例業經修正，
    並以被告犯罪後之法律業已變更，比較新舊法後，以舊法對
    於被告較為有利，而引用修正前槍砲彈藥刀械管制條例第12
    條第4 項之未經許可持有子彈罪云云，顯然有誤，更何況，
    被告自承自93年10月間起，迄94年2 月1 日為警查獲時止之
    持有子彈行為，則其持有之繼續，為行為之繼續，亦即一經
    持有該子彈，罪即成立，其犯罪之完結須繼續至持有行為終
    了時為止，因之被告於94年2 月1 日始為警查獲，則其持有
    行為亦逾槍砲彈藥刀械管制條例之修正公布之日，自應適用
    修正後之新法，惟此部分業經蒞庭公訴人當庭更正應適用現
    行之槍砲彈藥刀械管制條例第12條第4 項之持有子彈罪，本
    院爰依此加以處斷之，附此敘明。又被告轉讓毒品前之持有
    毒品行為，為轉讓之高度行為所吸收，自毋庸另行論處。又
    其所為數轉讓毒品行為，時間緊接，所犯罪名相同，顯係出
    於概括之犯意為之，為連續犯，爰依修正前刑法第56條之規
    定以一罪論，並加重其刑。被告前開3 罪間，犯意各別，行
    為互殊，應分論併罰。爰審酌被告之犯罪動機、目的、智識
    程度、生活狀況及犯罪後均坦承犯行，態度良好等一切情狀
    ，量處如主文所示之刑，並就罰金部分諭知易服勞役之折算
    標準，資為懲儆。
四、扣案之具有殺傷力之口徑0.38吋制式子彈一顆係違禁物，不
    問屬於犯人與否，應依刑法第38條第1 項第1 款規定宣告沒
    收。至被告另為警查扣之其餘物品，均與其所犯本案收受贓
    物、持有子彈、轉讓毒品等罪行無涉，而前開毒品雖屬違禁
    物品，惟仍屬其非法持有或施用毒品罪嫌之重要證物，不宜
    逕在本案中宣告沒收，故上揭扣押物品均不予宣告沒收，附
    此敘明。
據上論斷，應依刑事訴訟法第273 條之1 第1 項、第299 條第1
項前段，槍砲彈藥刀械管制條例第12條第4 項，毒品危害防制條
例第8 條第1 項、現行刑法第11條前段、第2 條第1 但書、修正
前第56條、第349 條第1 項、第42條第3 項前段、第51條第5款
、第38條第1 項第1 款，判決如主文。
本案經檢察官乙○○到庭執行職務。
中    華    民    國    95    年    8     月    28    日
                  刑事第十二庭  法  官  徐蘭萍
以上正本證明與原本無異
如不服本判決應於送達後10日內向本院提出上訴狀
                                書記官  莊川億
中    華    民    國    95    年    8     月    28    日
附錄本案論罪科刑法條全文：
中華民國刑法第349條
（普通贓物罪）
收受贓物者，處 3 年以下有期徒刑、拘役或 5 百元以下罰金。
搬運、寄藏、故買贓物或為牙保者，處 5 年以下有期徒刑、拘役
或科或併科 1 千元以下罰金。
因贓物變得之財物，以贓物論。
槍砲彈藥刀械管制條例第12條
未經許可，製造、販賣或運輸子彈者，處 1 年以上 7 年以下有
期徒刑，併科新台幣 500 萬元以下罰金。
未經許可，轉讓、出租或出借子彈者，處 6 月以上 5 年以下有
期徒刑，併科新台幣 300 萬元以下罰金。
意圖供自己或他人犯罪之用，而犯前二項之罪者，處 3 年以上
10 年以下有期徒刑，併科新台幣 700 萬元以下罰金。
未經許可，持有、寄藏或意圖販賣而陳列子彈者，處 5 年以下有
期徒刑，併科新台幣 300 萬元以下罰金。
第 1 項至第 3 項之未遂犯罰之。
毒品危害防制條例第8條
轉讓第一級毒品者，處 1 年以上 7 年以下有期徒刑，得併科新
臺幣 1 百萬元以下罰金。
轉讓第二級毒品者，處 6 月以上 5 年以下有期徒刑，得併科新
臺幣 70 萬元以下罰金。
轉讓第三級毒品者，處 3 年以下有期徒刑，得併科新臺幣 30 萬
元以下罰金。
轉讓第四級毒品者，處 1 年以下有期徒刑，得併科新臺幣 10 萬
元以下罰金。
前四項之未遂犯罰之。
轉讓毒品達一定數量者，加重其刑至二分之一，其標準由行政院
定之。


司法院資訊處製作；財團法人民間司法改革基金會備份。
